臺灣高雄地方法院民事裁定
110年度消債清字第302號
聲  請  人  蔡子漳
0000000000000000

0000000000000000

上列當事人因消費者債務清理事件聲請清算，本院裁定如下：
    主  文
聲請人蔡子漳自中華民國一一一年五月十一日下午四時起開始清
算程序。
命司法事務官進行本件清算程序。
    理  由
一、聲請意旨略以：伊有不能清償債務情事，曾依中華民國銀行
    公會會員辦理消費金融案件無擔保債務協商機制請求共同協
    商債務方案成立，惟因不可歸責於己之事由毀諾。伊又未經
    法院裁定開始更生程序或許可和解或宣告破產，爰聲請清算
    等語。　　
二、按債務人不能清償債務或有不能清償之虞者，得依本條例所
     定更生或清算程序，清理其債務；債務人於法院裁定開始
    更生程序或許可和解或宣告破產前，得向法院聲請清算；法
    院開始清算程序之裁定，應載明其年、月、日、時，並即時
    發生效力；法院開始更生或清算程序後，得命司法事務官進
    行更生或清算程序，必要時得選任律師、會計師或其他適當
    之自然人或法人1人為監督人或管理人，消費者債務清理條
    例（下稱消債條例）第3條、第80條前段、第83條第1項、第
    16條第1項分別定有明文。
三、經查：
  ㈠聲請人於消債條例施行前，依中華民國銀行公會會員辦理消
    費金融案件無擔保債務協商機制請求共同協商債務方案成立
    ，約定自民國95年6月起，分180期，利率4.88％，每月清償
    新臺幣（下同）14,118元，聲請人未繼續依約繳款，於100
    年5月經通報毀諾，固有聯邦銀行陳報狀（卷第93至97頁）
    可參。惟聲請人於毀諾時係於信褘商行任送貨員，自陳每月
    收入約22,000元，投保薪資為25,200元，此有勞工保險被保
    險人投保資料表（卷第112至113頁）足稽。是以聲請人斯時
    之收入情形，扣除以100年度高雄市每人每月最低生活費10,
    033元1.2倍即12,040元計算之必要生活費用後，已難負擔每
    月14,118元之還款金額，堪認聲請人有不可歸責於己之事由
    ，致不能履行原協商條件。
　㈡聲請人復向前鎮調解委員會聲請調解債務清償方案，於110年
    5月11日調解不成立，聲請人於110年12月16日具狀聲請清算
    等情，有調解不成立證明書（卷第16頁）在卷可參，堪信為
    真實。
  ㈢聲請人於108年度至110年度均無申報所得，名下有未設定抵
    押權之共有土地1筆（應有部分4分之1），現值約14,000元
    ，並有富邦人壽保單解約金131,216元（已扣108年12月12日
    保單借款本利和50,385元），至國泰人壽保單部分，為團險
    ，無解約金；又聲請人於108年1月至110年10月於豪記燒臘
    店（已更名為老福記燒臘便當店）打零工，負責店內雜事及
    便當外送，每月收入約24,000元，110年11月起於建築工地
    任雜工，日薪1,200元，每月約工作18至20日，平均每月收
    入約24,000元，前於109年5月11日領取行政院疫情補助30,0
    00元，未領取其他補助或給付等情，有108年至109年綜合所
    得稅各類所得資料清單及財產歸屬資料清單（卷第17頁、第
    25至26頁）、110年稅務電子閘門財產所得調件明細表（卷
    第173頁）、財產及收入狀況說明書（卷第161至163頁）、
    債權人清冊（卷第9至12頁）、戶籍謄本（卷第15頁）、勞
    工保險被保險人投保資料表（卷第112至113頁）、個人商業
    保險查詢結果表（卷第24頁）、財團法人金融聯合徵信中心
    前置協商專用債權人清冊（卷第135至137頁）、信用報告（
    卷第132至134頁）、社會補助查詢表（卷第70至72頁）、高
    雄市政府都市發展局函（卷第76頁）、勞動部勞動力發展署
    高屏澎東分署函（卷第75頁）、勞動部勞工保險局函（卷第
    74頁）、健保投保紀錄（卷第125頁）、鳳山地政事務所函
    （卷第77至80頁）、土地登記謄本（卷第124頁）、存簿暨
    歷史交易清單（卷第18至22頁、第118至123頁）、老福記燒
    臘便當店函（卷第164頁）、收入切結書（卷第27頁、第138
    頁、第159至160頁）、富邦人壽保險股份有限公司陳報狀（
    卷第100至101頁）、國泰人壽保險股份有限公司函（卷第92
    頁、第156頁）等附卷可參。依聲請人上述工作、收入及財
    產情況，堪認以其自陳每月收入約24,000元核算其償債能力
    ，較為妥適。
  ㈣關於聲請人個人日常必要支出部分，聲請人主張每月支出16,
    000元（包含每月分擔之房屋租金4,000元）乙情，並提出租
    賃契約（卷第29至30頁）為證。按債務人必要生活費用，以
    最近1年衛生福利部或直轄市政府所公告當地區每人每月最
    低生活費1.2倍定之，清債條例第64條之2第1項定有明文。
    本院參酌衛福部社會司所公告111年度高雄市最低生活費為1
    4,419元，1.2倍即17,303元，聲請人主張每月必要支出約16
    ,000元，尚屬合理，應予採計。
　㈤關於聲請人扶養支出部分，聲請人稱須負擔母親周美貴（亦
    向本院聲請清算程序，經本院以110年度消債清字第308號受
    理在案）之扶養費，每月4,000元。經查，周美貴係45年生
    ，無業，於108年至110年度均無申報所得，名下有共有之土
    地1筆（應有部分4分之1），現值約14,000元，前於102年2
    月6日領取勞保老年給付528,306元，未領取其他補助或給付
    等情，此有戶籍謄本（卷第127頁）、所得資料清單及財產
    歸屬資料清單（卷第114至116頁）、110年稅務電子閘門財
    產所得調件明細表（卷第174頁）、勞工保險被保險人投保
    資料表（卷第110至111頁頁）、社會補助查詢表（卷第67至
    69頁）、高雄市政府都市發展局函（卷第76頁）、勞動部勞
    工保險局函（卷第74頁、第144頁）附卷可考。足認周美貴
    年事已高，並無謀生能力，雖有土地，惟土地不宜強予以變
    價，復無繼續性之收入，應難以維持自己生活，有受聲請人
    及另2名子女扶養之權利。至於扶養費用數額部分，按受扶
    養者之必要生活費用，準用第1項規定計算基準數額，並依
    債務人依法應負擔扶養義務之比例認定之，消債條例第64條
    之2第2項亦有明定。因周美貴與聲請人、蔡明虔租屋同住，
    租金由聲請人、蔡明虔負擔，無房屋費用支出，爰自其必要
    生活費用中扣除相當於房屋支出所佔比例（111年度高雄市
    每人每月不含房屋支出之最低生活費之1.2倍13,088元），
    再由聲請人與其餘2名扶養義務人共同負擔（試算：13,088÷
    3＝4,363），聲請人主張每月支出母親扶養費4,000元，應為
    可採。
  ㈥綜上所述，聲請人每月收入約24,000元，扣除必要生活費16,
    000元、母親扶養費4,000元後，尚餘4,000元。而聲請人目
    前負債總額為4,719,898元（卷第9至12頁債權人清冊），扣
    除聲請人所有土地現值、富邦人壽保單解約金後，以上開餘
    額按月攤還結果，至少約須95年【計算式：（4,719,898－14
    ,000－131,216）÷4,000÷12＝95】始能清償完畢，堪認聲請人
    確有不能清償債務之情事。從而，聲請人向本院聲請清算，
    應予准許，並命司法事務官進行本件清算程序。
四、依消債條例第11條第1 項、第83條第1 項、第16條第1 項，
    裁定如主文。
中　　華　　民　　國　　111 　年　　5 　　月　　11　　日
              　　民事庭　　法　官　賴寶合
以上正本係照原本作成。
本裁定不得抗告。
中　　華　　民　　國　　111 　年　　5 　　月　　11　　日
  　                        書記官　胡美儀